【裁判字號】    99,訴,1132
【裁判日期】    991108
【裁判案由】    分配表異議之訴
【裁判全文】
臺灣桃園地方法院民事裁定              99年度訴字第1132號
原      告  丙○○
            戊○○
上2 人共同
訴訟代理人  簡長順律師
被      告  乙○○
            丁○○
            甲○○
上3 人共同
訴訟代理人  魏雯祈律師
            陳郁仁律師
上列當事人間分配表異議之訴事件，本院裁定如下：
    主  文
原告之訴駁回。
訴訟費用由原告負擔。
    理  由
一、原告主張：
  (一)原告丙○○與被告乙○○原為夫妻，於民國92年12月19日結
    婚，於93年5 月8 日生有一子己○○，因乙○○於己○○出
    生後，均未給付家庭生活費用，丙○○不得已攜子己○○返
    回娘家，仰賴娘家資助。嗣丙○○與乙○○於96年3 月7 日
    協議離婚，惟未能就兩造之子己○○之權利義務行使與負擔
    達成協議，丙○○乃依法訴請鈞院就此部分及其會面交往事
    項、子女扶養費為裁定，經鈞院96年度監字第110 號民事裁
    定在案，主文第2 項為「相對人應自本件未成年人己○○權
    利義務之行使或負擔裁定確定之日起至成年時止，按月於每
    月5 日前給付扶養費新台幣（下同）10,000元予聲請人，如
    遲誤1 期履行，期後之期間視為亦已到期。」前開裁定並於
    96年10月15日確定，經鈞院核發確定證明書。於前開裁定確
    定後，乙○○仍拒不依確定之民事裁定給付子女扶養費，且
    對於己○○不聞不問，丙○○只得於98年8 月28日依法聲請
    強制執行，經鈞院執行處以98年度司執威字第49960 號執行
    在案，債權額為1,609,289 元。詎於前開強制執行程序中，
    乙○○之母即被告丁○○竟持發票日為96年12月31日、97年
    12月31日、98年12月1 日，發票金額合計為6,500,000 元之
    3 紙本票、乙○○之二姐甲○○亦持發票日為96年12月31日
    、97年12月31日、98年12月1 日，發票金額合計為2,320,00
    0 元之3 紙本票，向鈞院聲請本票許可強制執行裁定，並於
    確定後，具狀聲明參予分配，而獲准參予分配，與原告均列
    為債權人。
  (二)然查，丁○○及甲○○均與乙○○共同居住在桃園縣平鎮市
    ○○路120 巷15弄7 號，丁○○及甲○○於丙○○與乙○○
    之婚姻關係中，均一眛袒護乙○○，而對於丙○○懷有敵意
    ，且該2 人與乙○○之立場均係不願給付己○○之扶養費一
    分一毫，故丁○○與甲○○及乙○○顯係以合意製造假債權
    之手法以達成稀釋丙○○債權之目的。依據99年6 月11日鈞
    院98年司執字第49960 號製作之分配表（下稱系爭分配表）
    所示，乙○○名下財產拍賣所得金額為5,322,000 元，扣除
    分配表上所列之土地增值稅、房屋稅、地價稅、遠東國際商
    業銀行（下稱遠東銀行）之執行費、原告戊○○之執行費、
    遠東銀行之抵押債權共1,354,420 元，尚餘3,967,580 元，
    丙○○之債權額1,609,289 元及戊○○之債權額2,049,200
    元均可全權受償。因被告3 人虛偽製造假債權參予分配後，
    大量稀釋丙○○依法應得之扶養費，依系爭分配表所示，甲○○可得分配之金額為725,263 元，丁○○可得分配之金額
    為2,121,930 元，丙○○可得分配之金額為461,796 元，分
    配比率僅百分之28.6956 ，亦同樣稀釋另一債權人戊○○之
    債權額，原告除已向台灣桃園地方法院檢察署遞狀告訴被告
    3 人涉嫌共同偽造文書外，為避免實行分配損害原告依法應
    得之權益，原告乃提起本件訴訟。
  (三)聲明：鈞院98年度司執威字第49960 號給付扶養費強制執行
    事件（下稱系爭強制執行事件），於99年6 月11日所製作之
    系爭分配表，次序11所列債權人甲○○之票款債權2,527,43
    2 元（分配金額725,263 元），次序12所列債權人丁○○之
    票款債權7,394,608 元（分配金額2,121,930 元），及次序
    6 所列執行費18,560元、次序7 所列執行費52,000元，應予
    剔除。
二、按因強制執行所得之金額，如有多數債權人參與分配時，執
    行法院應作成分配表，並指定分配期日，於分配期日5 日前
    以繕本交付債務人及各債權人，並置於民事執行處，任其閱
    覽；債權人或債務人對於分配表所載各債權人之債權或分配
    金額有不同意者，應於分配期日1 日前，向執行法院提出書
    狀，聲明異議；前項書狀，應記載異議人所認原分配表之不
    當及應如何變更之聲明，強制執行法第31條、第39條分別定
    有明文。債權人或債務人對於分配表聲明異議，必須合於上
    開規定，且因其異議未能終結，聲明異議人始得依同法第41
    條第1 項規定，提起分配表異議之訴。如未遵前開規定逕行
    提起分配表異議之訴，乃起訴不備其他要件，受訴法院應依
    民事訴訟法第249 條第1 項第6 款規定，裁定駁回之（最高
    法院93年度台抗字第61號裁定參照）。
三、經查，觀諸系爭強制執行事件卷宗，執行法院於執行乙○○
    名下財產後，共計取得5,322,000 元之金額，嗣執行法院於
    99年6 月11日製成系爭分配表，且指定同年6 月30日為分配
    期日，並將系爭分配表及分配期日通知，依法送達予執行債
    權人及債務人，原告丙○○及戊○○已分別於99年6 月21日
    及同年月22日收受系爭分配表及分配期日通知，有送達證書
    2 件在卷可稽，原告如欲對該分配表所載之被告債權數額聲
    明異議，應於分配期日1 日前向執行法院提出聲明異議書狀
    ，始為適法，然原告遲至99年6 月30日分配期日當天方具狀
    聲明異議，此觀卷附異議狀蓋用之本院收狀戳記即明，其聲
    明異議即非合法，則原告逕依強制執行法第41條規定，對被
    告提起分配表異議之訴，其起訴乃不備其他要件，且該欠缺
    無從補正，爰依民事訴訟法第249 條第1 項第6 款規定，裁
    定駁回之。
四、依強制執行法第30條之1 、民事訴訟法第249 條第1 項第6
    款、第95條、第78條，裁定如主文。
中    華    民    國    99    年    11    月    8     日
                  民事第一庭    法  官  林哲賢
以上正本證明與原本無異
如對本裁定抗告，須於裁定送達後10日內向本院提出抗告狀。如
委任律師提起抗告者，應一併繳納抗告裁判費。
中    華    民    國    99    年    11    月    8     日
                                書記官  陳佳彬


司法院資訊處製作；財團法人民間司法改革基金會備份。
